【裁判字號】    99,易,438
【裁判日期】    991029
【裁判案由】    偽造文書
【裁判全文】
臺灣宜蘭地方法院刑事判決               99年度易字第438號
公  訴  人  臺灣宜蘭地方法院檢察署檢察官
被      告  甲○○
上列被告因偽造文書案件，經檢察官提起公訴（99年度偵緝字第
192號），本院受理後被告為有罪之陳述，經改行簡式審判程序
，判決如下：
    主  文
甲○○共同犯使公務員登載不實文書罪，處有期徒刑參月，如易
科罰金，以新臺幣壹仟元折算壹日。
    犯罪事實
一、緣張云燕（所犯違反臺灣地區與大陸地區人民關係條例案件
    ，業經臺灣臺中地方法院以98年度訴字第319號判處有期徒
    刑1年3月，緩刑2年確定）明知張欽貴（業於民國97年12月
    14日死亡，經臺灣臺中地方法院檢察署檢察官以97年度偵字
    第23882號不起訴處分）並無與大陸地區女子甲○○結婚之
    真意，為使大陸地區人民甲○○非法進入臺灣地區工作，甲
    ○○竟與張欽貴、張云燕等人，共同基於明知為不實之事項
    而使公務員登載於職務上所掌之公文書之犯意聯絡，先由張
    欽貴於96年1月30日前往大陸地區，並於96年2月1日在大陸
    地區浙江省蘭溪市公證處虛偽辦理結婚登記而取得該市公證
    處核發之結婚公證書。其後張欽貴遂於96年2月7日返臺，而
    持上開資料至財團法人海峽交流基金會辦理該結婚公證書之
    驗證，於96年2月13日獲海基會核發證明書，再於96年3月7
    日及同年月15日持上開文件至內政部入出國及移民署專勤事
    務第二大隊臺北市專勤隊填具「保證書」以辦理大陸地區人
    民進入臺灣地區之保證責任，及填具「大陸地區人民入出臺
    灣申請書」及「臺灣地區人民申請大陸地區配偶來臺團聚資
    料表」載明張欽貴及甲○○為配偶關係，以團聚為由申請甲
    ○○進入臺灣地區之許可證，使有實質審查權之該局經辦公
    務員於96年4月11日據以核發甲○○之中華民國臺灣地區許
    可證，張欽貴及張云燕即共同以此非法方法，使大陸地區人
    民甲○○於96年6月6日進入臺灣地區。而後張欽貴與甲○○
    於96年6月28日經入出國移民署面談通過後，即於96年7月11
    日至臺中縣豐原市戶政事務所，由張欽貴及甲○○共同填具
    結婚登記申請書及由張欽貴填具換領國民身分證申請書，用
    以辦理結婚登記及換領張欽貴之國民身分證，使辦理結婚登
    記之戶籍員將此不實之事項登載於其職務上所掌之戶籍登記
    簿、戶籍謄本，及使辦理換證之書記將上開不實事項即在配
    偶欄登載「甲○○」而換發張欽貴之國民身分證之公文書，
    足以生損害於戶政機關對於戶政管理之正確性。嗣因員警於
    97年7月30日前往張欽貴住處查訪，獲知張欽貴遭臺中縣社
    會處安置在臺中縣烏日鄉○○路○段548號7樓之大愛護理之
    家，經張欽貴供陳伊乃與甲○○為假結婚等情，始循線查獲
    上情。
二、案經臺灣臺中地方法院檢察署檢察官自動簽分偵辦後，呈經
    臺灣高等法院檢察署檢察長核轉臺灣宜蘭地方法院檢察署檢
    察官偵查起訴。
    理  由
一、上揭事實，訊據被告甲○○於審理中坦承不諱，核與證人張
    欽貴證述情節相符，而被告與證人張欽貴辦理結婚及申請來
    臺之過程，亦與證人張云燕證述內容一致，此外，並有張欽
    貴換領國民身分證申請書、大陸地區人民申請來臺查詢、安
    置資料表、財團法人海峽交流基金會93年9月22日（93）核
    字第080487號證明1份、結婚登記申請書、財團法人海峽交
    流基金會96年2月13日（96）核字第009709號證明1份、中華
    人民共和國浙江省蘭溪市公證處核發之（2007）浙蘭證民字
    第五八號結婚公證書、大陸地區人民進入臺灣地區許可證、
    旅客入出境紀錄查詢（被告部分）、旅客入出境紀錄查詢（
    張欽貴部分）、大陸地區人民入出境臺灣地區申請書、保證
    書、臺灣地區人民申請大陸地區配偶來臺團聚資料表、旅客
    入出境紀錄查詢（張欽貴部分）、內政部入出國及移民署面
    談通知書、張欽貴戶籍謄本1份、分文清單1紙、被告甲○○
    護照影本1份、臺中縣豐原市戶政事務所98年2月10日中縣豐
    戶字第0980000679號函送張欽貴戶籍資料6份、內政部入出
    國及移民署專勤事務第二大隊臺中縣專勤隊98年2月11日移
    署專二中縣鈞字第0988007273號書函送張欽貴申請陸配入臺
    相關資料1份等在卷足佐，自堪認定屬實。
二、核被告所為，係犯刑法第214條使公務員登載不實公文書罪
    。被告與張欽貴、張云燕間，就上開犯行，有犯意聯絡及行
    為分擔，為共同正犯。爰審酌被告為圖來臺打工賺錢，竟以
    假結婚之非法方式進入臺灣地區○○○○段、犯罪所生之損
    害，與犯罪後態度等一切情狀，量處如主文所示之刑，並諭
    知易科罰金之折算標準，以示懲儆。
據上論斷，應依刑事訴訟法第273條之1第1項、第299條第1項前
段，刑法第28條、第214條、第41條第1項前段，刑法施行法第1
條之1，判決如主文。
本案經檢察官王清白到庭執行職務。
中    華    民    國    99    年    10    月    29    日
                     刑事第二庭  法  官  張育彰
以上正本證明與原本無異。
如不服本判決應於收受本判決後10日內向本院提出上訴書狀，並
應敘述具體理由。若未敘述理由者，應於上訴期間屆滿後20日內
向本院補提理由書狀(均須按他造當事人之人數附繕本)。
                                 書記官  陳建宇
中    華    民    國    99    年    10    月    29    日
附錄本案論罪科刑法條全文
中華民國刑法第214條
明知為不實之事項，而使公務員登載於職務上所掌之公文書，足
以生損害於公眾或他人者，處3年以下有期徒刑、拘役或5百元以
下罰金。

司法院資訊處製作；財團法人民間司法改革基金會備份。
